【裁判字號】    97,訴,1526
【裁判日期】    980225
【裁判案由】    毒品危害防制條例
【裁判全文】
臺灣高雄地方法院刑事判決              97年度訴字第1526號
公  訴  人  臺灣高雄地方法院檢察署檢察官
被      告  甲○○
                    （另案在高雄第二監獄執行中）
選任辯護人  蔡淑媛律師
被      告  己○○
                    樓（現於台灣高雄戒治所強制戒治中）
指定辯護人  本院公設辯護人戊○○
上列被告等因違反毒品危害防制條例案件，經檢察官提起公訴（
96年度偵字第34508 號），本院判決如下：
    主  文
甲○○共同販賣第一級毒品，累犯，處有期徒刑拾伍年陸月。扣
案附表編號一、五所示之物，均沒收銷燬之。扣案附表編號二、
三、七所示之物均沒收。
己○○共同販賣第一級毒品，處期徒刑拾伍年肆月。扣案附表編
號一、五所示之物，均沒收銷燬之。扣案附表編號二、三、七所
示之物均沒收。
甲○○、己○○被訴販賣第二級毒品部分，均無罪。
    事  實
一、甲○○前於民國93年間因施用第一、二級毒品案件，經法院
    判處應執行有期徒刑1 年2 月確定，又因施用第一、二級毒
    品案件，經法院判處應執行有期徒刑1 年5 月確定，前開徒
    刑經接續執行，於96年5 月2 日縮刑期滿執行完畢。己○○
    前於87年間因殺人等案件經臺灣高等法院高雄分院以87年度
    少上訴第10號判處有期徒刑16年、並經最高法院以87年度台
    上字4475號判決駁回上訴確定，於88年2 月25日入監執行，
    而於96年2 月14日假釋，現仍假釋中。詎甲○○、己○○均
    不知悔改，明知海洛因屬於毒品危害防制條例管制之第一級
    毒品，不得販賣、持有，竟共同基於意圖營利販賣第一級毒
    品之犯意聯絡，於96年11月29日下午某時許，乙○○撥打己○○持用如附表編號3 所示行動電話門號聯絡己○○，向己○○表示欲購買第一級毒品海洛因，再經己○○聯繫甲○○
    後，由甲○○駕駛車號7325－XC號自用小客車搭載己○○，
    於同日下午6 時許在高雄縣市交接之某處，搭載乙○○，並
    在乙○○上車後，由甲○○交付如附表編號1 所示第一級毒
    品海洛因1 包予乙○○，並向乙○○收取現金新臺幣（下同
    ）1 萬1 千元。甲○○、己○○與乙○○在前開自用小客車
    上完成上述毒品交易後，乙○○隨將所購得之海洛因1 包藏
    放在皮帶處。嗣於同日下午6 時30分許，甲○○駕駛上開小
    客車停在高雄縣大寮鄉○○○路446 號某超商前，為警查獲
    ，而甲○○於員警表明身分後，即開車倒車衝撞員警之車輛
    ，己○○下車逃逸，乙○○則藏在甲○○駕駛之上開自用小
    客車後座，嗣經員警張一晴、鄭銘陽等將甲○○等三人逮捕
    後，在乙○○身上皮帶處扣得如附表編號1 所示第一級毒品
    海洛因1 包；在甲○○身上扣得如附表編號2 所示毒品交易
    所得現金11,000元；另在己○○所持背包內扣得如附表編號
    3 所示行動電話1 支，及如附表編號4 所示第二級毒品甲基
    安非他命1 包；復於同日晚間8 時30分許，在高雄市○○區
    ○○路59巷1 號12樓甲○○租屋處，扣得甲○○所有如附表
    編號5 所示第一級毒品海洛因2 包、如附表編號6 所示第二
    級毒品甲基安非他命1 包、及如附表編號7 所示之空夾鏈袋
    20只、及附表編號8 、9 所示之行動電話2 支。
二、案經高雄市政府警察局三民第二分局移送臺灣高雄地方法院
    檢察署檢察官偵查起訴。
     理  由
壹、證據能力部分：
  (一)按被告之自白，非出於強暴、脅迫、利誘、詐欺、疲勞訊問
    、違法羈押或其他不正之方法，且與事實相符者，得為證據
    ；被告陳述其自白係出於不正之方法者，應先於其他事證而
    為調查，刑事訴訟法第156 條第1 項、第3 項前段定有明文
    。而被告之自白，如係出於不正之方法，並非自由陳述，即
    其取得自白之程序，已非適法，則不問自白內容是否確與事
    實相符，因其非係適法之證據，即不能採為判決基礎，故審
    理事實之法院，遇有被告對於自白任意性提出抗辯時，應先
    於其他事實而為調查，此亦有最高法院23年上字第868 號著
    有判例。經查：本件被告己○○於本院審理時指稱：伊於第
    一次警詢前係遭員警毆打始自白犯罪，且二次警詢時均屬停
    藥期間，神智不清；又作筆錄前毒癮發作，警員有給施用伊
    海洛因等語，並提出96年11月30日偵訊時拍攝照片2 張（後
    背、後頸部，後背部有輕微紅腫）、國軍高雄總醫院診斷書
    （上載96年12月2 日急診：胸部挫傷、腹部挫傷）1 份為證
    （分見偵卷第22頁、本院卷第39頁），然：
  1.被告己○○於偵查中先供稱：「有遭警員毆打頭與後背」云
    云（偵卷第19頁），後於本院準備程序中先後供稱：「警察
    打我胸部及頸部」；「在大辦公室旁的一個小房間被刑求，
    當時乙○○在場，是當著乙○○的面打我，警察用長形鐵製
    手電筒，先打我左胸或右胸，又拿手電筒打我後背」云云（
    分見本院審訴卷第35、38頁），就遭警員毆打之部位辯解前
    後不一，且就乙○○有無在場、受傷部位等重要情節，核與
    證人乙○○證稱：「己○○當時在警備隊被打情形，我沒有
    辦法看到，因為他是被帶進小房間門關的，他出來後，坐在
    我旁邊跟我說他有被打，我看到他臉或其他部位有腫起來」
    等語（見本院卷83頁），均不相符，是被告己○○上開刑求
    之抗辯及證人乙○○之上開證述，已難認屬實。再被告己○○另辯稱：二次警詢中均因藥癮發作神智不清，或警詢時係
    經警給予海洛因施用而為利誘云云，然被告己○○上開二種
    違法取供之抗辯已互相矛盾，且被告己○○於偵查中及本院
    準備程序中均未為此等抗辯，而於本院勘驗期日始為藥癮發
    作之供述，並於勘驗後之審判期日忽為遭警利誘之供述（分
    見本院卷36頁、82頁），更與常情相違。
  2.經本院當庭勘驗被告己○○第一次警詢錄音帶結果顯示：「
    該份警詢筆錄內容與錄音帶相符，以台語問答，係採一問一
    答，詢問員警與被告己○○說話之語氣平和，被告己○○回
    答警員問題迅速，對不知答案的問題，如員警二次詢問施用
    毒品處之路名，仍回答不知道」，有被告己○○第一次警詢
    筆錄及勘驗筆錄各1 份在卷可稽（見警卷第11頁至第14頁，
    本院卷第35頁）；另本院當庭勘驗被告己○○第二次警詢錄
    音帶結果顯示：「警詢筆錄與錄音帶相符，以台語問答，係
    採一問一答，現場有打字聲，詢問員警與己○○說話之語氣
    平和，被告己○○能針對警員問題迅速回答」，有被告己○○第二次警詢筆錄及勘驗筆錄各1 份在卷可稽（見警卷第15
    頁至第16頁，本院卷第37頁）。被告己○○於警詢時答話語
    氣自然平和迅速，並無勉強驚懼之情，且能確切針對警員問
    題回答，更難認有何於警詢時神智不清或遭強暴、利誘之情
    事。
  3.證人即於上開時、地查獲被告己○○並參與製作被告第一次
    警詢筆錄之員警張一晴證稱：「甲○○、己○○、乙○○三
    人是在大辦公室內分開坐，製作第一次警詢筆錄前，因不想
    讓甲○○、乙○○聽到，有將己○○帶到小辦公室作溝通，
    該房間不是密閉式，門是開的。」等語（見本院卷77、79頁
    ）；及證人鄭銘陽員警證稱：「製作筆錄時並沒有注意到己○○身上有傷」等語（見本院卷81頁）明確，足認被告己○○之警詢係出於自由意志。
  4.上開卷附照片2 張、診斷證明書1 份所載傷勢部位已不相同
    ，且與被告所述遭毆打之部位，並未完全相符，況傷勢造成
    之原因多端，加以證人張一晴證述：「在逮捕被告己○○當
    時有使用強制力，…逮捕時會控制這個人，可能會抓肩膀」
    等語（見本院卷第77頁），是被告己○○受有上開傷勢或有
    可能是警員逮捕過程為壓制被告所施用之適當強制力所致，
    亦或其他原因所造成，不足證明被告己○○有遭刑求。
  5.從而，被告己○○辯稱警詢之自白係遭員警毆打、利誘、藥
    癮發作疲勞訊問等語，顯非事實，不足採信。是被告己○○
    於第一次、第二次警詢筆錄關於自白部分，係出於自由意志
    所為陳述，具有證據能力。
  (二)按被告以外之人（包括證人、鑑定人、告訴人、被害人及共
    同被告等）於檢察事務官、司法警察官或司法警察調查中所
    為之陳述，與審判中不符時，其先前之陳述具有較可信之特
    別情況，且為證明犯罪事實存否所必要者，得為證據，刑事
    訴訟法第159 條之2 定有明文。所謂「前後陳述不符」之要
    件，應就前後階段之陳述進行整體判斷，以決定其間是否具
    有實質性差異，惟無須針對全部陳述作比較，陳述之一部分
    有不符，亦屬之。而所謂「較可信之特別情況」之情形，亦
    應就前後陳述時之各種外部情況進行比較，以資決定何者外
    部情況具有可信性。若陳述係在特別可信之情況下所為，則
    虛偽陳述之危險性即不高，雖係審判外陳述，或未經被告反
    對詰問，仍得承認其有證據能力。
  1.查證人即共同被告己○○於警詢中就共同被告甲○○所涉本
    案犯行之陳述，與其於本院審理時當庭之證述不符，審酌被
    告己○○警詢筆錄製作當時情況，並無違法取證之情事，已
    如前述，且其最初於警詢中之陳述，無暇衡及陳述內容對共
    同被告甲○○所生利害關係，較能任意陳述，堪認被告己○○於警詢中就共同被告甲○○所涉犯行之陳述具有較可信之
    特別情況，且為證明本件被告甲○○本件犯行存否所必要，
    依刑事訴訟法第159 條之2 之規定，應認有證據能力。
  2.本件證人乙○○於警詢中與本院審理中就是否有向被告甲○○、己○○購買毒品一節，前後供述不一，而證人乙○○雖
    於本院97年度審訴字第433 號97年3 月20日審理中供稱：「
    當時我與己○○都藥癮發作，警員要我們配合咬出甲○○，
    才提供給我們毒品施用」等語（見該案卷第27至28頁），然
    此與被告己○○於本院97年11月24日勘驗時所為製作警詢筆
    錄時藥癮發作神智不清之辯解，已有矛盾。又證人乙○○於
    98 年2月11日審理程序中復改稱；「警員打己○○，我嚇到
    才這樣講。」等語（見本院卷第121 頁），然被告己○○並
    未遭刑求，業經本院認定如前，證人乙○○此部分之供述，
    亦非真實。再參以證人乙○○於偵訊及本院98年1 月7 日審
    理程序另就翻供原因證稱：「己○○叫我咬出甲○○，己○○說和小隊長講好了，…警員要說我有跟己○○買過」等語
    （分見偵卷第41頁、本院卷第83、84頁），衡情證人乙○○
    於警詢時如確遭警員違法取供，豈有可能於各次偵訊、本院
    審理中所稱情節均不同。此外，復證人丙○○○○復於偵查
    中證述：「乙○○等三個人的筆錄是分該製作筆錄，並無誘
    導或逼迫情事」等語明確（見偵卷第46頁）。綜上，足認證
    人乙○○於警詢中之供述應係出於自由意志。且證人乙○○
    最初於警詢中之陳述，無暇衡及陳述內容對被告所生利害關
    係，較能任意陳述，相較於審判中是在被告、辯護人在場而
    為陳述等情，就審判中及審判外為陳述時之外部附隨環境或
    條件為整體之考量，其先前之陳述具有較可信之特別情況，
    且為證明犯罪存否所必要，依刑事訴訟法第159 條之2 規定
    ，應有證據能力。
  (三)按被告以外之人於審判外之言詞或書面陳述，除法律有規定
    者外，不得作為證據，刑事訴訟法第159 條第1 項定有明文
    ；被告以外之人於審判外之陳述，雖不符同法第159 條之1
    至159 條之4 之規定，而經當事人於審判程序同意作為證據
    ，法院審酌該言詞陳述或書面陳述作成時之情況，認為適當
    者，亦得為證據。當事人、代理人或辯護人於法院調查證據
    時，知有第159 條第1 項不得為證據之情形，而未於言詞辯
    論終結前聲明異議者，視為有前項之同意，同法第159 條之
    5 第2 項亦有明文。查本判決以下所引傳聞證據，均經檢察
    官、被告二人及辯護人於法院調查證據時，知有第159 條第
    1 項不得為證據之情形，而未於言詞辯論終結前聲明異議，
    本院審酌上開證據作成時並無不合法定程序之情形，認為適
    當，依上開說明，應均有證據能力。
貳、有罪部分：
一、訊據被告甲○○、己○○均否認有於上開時、地販賣海洛因
    予證人乙○○之犯行，被告甲○○辯稱：當時是被告己○○
    打電話給伊，要伊載他去向乙○○借錢云云；被告己○○辯
    稱：是因女友懷孕要向證人乙○○借5 萬元，故而打電話請
    被告甲○○開車載去找證人乙○○，並無居間聯絡被告甲○○販賣海洛因予證人乙○○云云。然查：
  (一)被告甲○○、己○○有上開時、地販賣海洛因1 包予證人乙○○，而於同日18時30分許為張一晴、鄭銘陽等員警查獲逮
    捕等情，業經證人乙○○於警詢中證述：「警員在我褲腰皮
    帶內查獲之第一級毒品海洛因1 小包，是我向綽號13之甲○○購買，我於96年11月29日18時在大寮鄉，搭上由甲○○駕
    駛73 25 -XC 號小客車載己○○之車輛，我上了該車，甲○○就扣案的海洛因1 包給我，向我收取1 萬1 千元。我之前
    打電話給己○○要買毒品，後來己○○聯絡甲○○」等語；
    「我於96年11月29日18時前之某時，以0000000000號電話打
    給00000000 0 0號己○○手機，問他可否聯絡13要購買毒品
    ，之後己○○幫我聯絡上甲○○，…，綽號13之男子與己○○開車找我，我上車交易毒品。」等語明確（見警卷18頁、
    偵卷53頁）；核與被告己○○於警詢中供述：「乙○○查獲
    的海洛因是我居間與甲○○聯絡，由甲○○在車上交海洛因
    給他，他交付現金1 萬1 千元給甲○○，我都親眼目睹」等
    語（見警卷12頁、16至17頁）互核一致。並經證人張一晴於
    偵查及本院審理中證述：「我接到線民檢舉說綽號13的人會
    在明誠路和鼎山街，在下午5 點左右會有一輛銀色小客車停
    放在那邊，交易毒品，我們到現場有看到銀色小客車，…一
    直跟到下午6 點多在查獲地前，我看到甲○○在開車…，我
    們就把車子擋在他的車前方，我們下車表明身分，甲○○就
    開車倒車，甲○○就開門往外跑，…往外跑叫己○○的被我
    們當場抓到，乙○○一直坐在車上躲在後座，…當場在乙○○皮帶裡起獲毒品。」等語（偵卷第48至49頁）；「線民說
    開車號7325－XC號的人在賣毒品，…車輛在半路上有載人上
    車，上車的人應該是乙○○，地點是在高雄縣市交接處，距
    離逮捕地超商約30分鐘時間，逮捕時…他們開門往車外衝，
    甲○○跑回車內倒車，撞到我同事車子，車停下來後，我們
    到車上把甲○○拉下來」等語（見本院卷第76至78頁）詳盡
    。且於員警查獲當場，確有在乙○○身上扣得海洛因1 包，
    並在被告甲○○身上扣得1 萬1 千元一情，為被告甲○○、
    己○○所不否認，並有扣押物品照片3 張在卷可證（見警卷
    68、69、74頁），而在乙○○身上扣得之海洛因一包，經送
    法務部調查局檢驗結果：確實含有毒品海洛因成分（淨重1.
    72公克、空包裝重0.20公克），有法務部調查局濫用藥物實
    驗室97年1 月31日調科壹字第09723006610 號鑑定書1 份在
    卷可證（見97年度審訴字第433 號第19頁）。此外，復有在
    甲○○租屋處扣得之如附表編號5 所示第一級毒品海洛因2
    包、附表編號7 所示夾鏈袋20只扣案可稽，而上開附表編號
    5 所示海洛因2 包，經送法務部調查局濫用藥物實驗室檢驗
    結果確實均含海洛因成分（合計淨重26.86 公克，包裝總重
    0.96公克），有法務部調查局濫用藥物實驗室97年1 月31日
    調科壹字第09723006630 號鑑定書1 份在卷可證（見偵卷第
    31頁）。是以，被告己○○、甲○○確實有販賣第一級毒品
    海洛因，要屬無疑。
  (二)被告甲○○、己○○雖分以前詞置辯，然本件查獲經過，業
    經證人張一晴詳盡證述如前，如被告甲○○乃應被告己○○
    之請載至約定地向證人乙○○借款，何須於員警表示身分後
    倒車衝撞員警車輛，參以被告己○○於警詢、偵查中，均未
    陳述與證人乙○○見面係為交付借款5 萬元（見警卷第1至5
    頁、警卷第11至16頁、偵卷14至15頁、18至21頁），直至證
    人乙○○於偵查及本院審理中改證稱：「當日己○○打電話
    給我借款5 萬元，我與己○○約見面，離查獲地僅差一條街
    ，我剛上車錢交給己○○就被查獲了，來不及寫借據就被抓
    」等語（見偵卷41頁、本院卷121 至123 頁），之後被告己○○始改稱與乙○○見面係為借款，被告己○○前後供詞反
    覆，所辯多有配合證人乙○○證述之處，事後串證之意圖已
    昭然若揭，是以被告甲○○、己○○之辯解，為事後卸責之
    詞，證人乙○○上開證述則係迴護被告之詞，均無可採。至
    證人乙○○於偵查及本院審理中另證稱：「警詢中之供述不
    實，是應己○○之請，或遭利誘，或見己○○遭刑求懼怕方
    會配合警察」等語，然證人乙○○於警詢中之供述係出於自
    由意志，業經本院審認如前，證人乙○○年紀非輕，當知悉
    指控他人販賣海洛因之嚴重性，豈可能僅因被告己○○告知
    已談好條件，可一起誣指被告甲○○，即率爾為被告甲○○
    、己○○販賣毒品之供述，再證人乙○○於遭警查獲後，事
    出突然，較無暇衡及陳述之利害關係，更無出於不想生事之
    指證，或故為迴護被告，而事後串謀之可能，應以證人乙○○於警詢中之證述，為真實可採。是證人乙○○此部分之證
    述，亦難採信。
  (三)按聯絡毒品買賣、交付毒品、收取毒品買賣價金等行為，均
    屬販賣毒品罪構成要件事實之部分行為，苟有參與其事，即
    係分擔實行犯罪行為，自應負共同販賣毒品罪責（最高法院
    97 年 度台上字第1439、3843號判決）。又數人出於共同犯
    罪之意思，彼此分工協力共同實現犯罪行為，彼此互為補充
    而完成犯罪，學說上稱之為「功能性的犯罪支配」；在功能
    性犯罪支配概念下，數人依其角色分配共同協力參與構成要
    件的實現，為共同正犯。被告己○○既係居中聯絡被告甲○○與證人乙○○，約定時、地交易，並由被告甲○○交付毒
    品海洛因予證人乙○○，再收取價金，渠二人各自分擔並參
    與販賣海洛因之犯罪構成要件之行為，應係基於共同販賣海
    洛因營利之犯意聯絡，而互為分工，應為共同正犯。
  (四)販賣毒品乃違法行為，交易雙方類皆以隱匿秘密之方式而為
    ，且毒品無公定價格，每次購買價量，隨時可能依雙方關係
    深淺、資力、需求量及對行情之認知、來源是否充裕、查緝
    是否嚴緊，購買者被查獲時供述來源對象之可能性風險等因
    素之評估，因而異其標準，機動調整，非可一概而論。販賣
    毒品之利潤所得，除經坦承犯行或價量俱屬明確者外，本難
    查得實情，是以除非別有積極事證，足認係以同一價量委託
    代買、轉售或無償贈與，確未牟利以外，尚難執此遽認非法
    販賣毒品之證據尚有不足（最高法院97年度台上字第1012號
    、3557號判決）。被告甲○○、己○○苟無任何利潤可圖，
    應無甘冒被查緝而觸重刑之危險，況被告是渠二人自係基於
    營利意圖而販賣海洛因，且其販入之價格必較售出之價格低
    廉而從中賺取差價牟利，應屬合理之認定。
  (五)綜上所述，被告甲○○、己○○前開所辯，均無可採。本件
    事證明確，被告二人意圖營利共同販賣第一級毒品之犯行已
    堪認定，應予依法論科。
二、按海洛因為毒品危害防制條例第2 條第2 項第1 款所稱之第
    一級毒品，不得持有、販賣。核被告甲○○、己○○所為，
    均係犯毒品危害防制條例第四條第一項販賣第一級毒品罪。
    被告甲○○、己○○就上開犯行，有犯意聯絡及行為分擔，
    業如前述，均為共同正犯。被告二人持有第一級毒品之低度
    行為，為販賣第一毒品之高度行為所吸收，不另論罪。另
    本件被告甲○○、己○○販賣毒品數量甚微，與其他販毒集
    團可輕易獲得厚利之情形相較，實屬情輕法重，揆其犯罪情
    狀客觀上顯有堪予憫恕之處，本院如逕以宣告最低度之刑罰
    ，猶嫌過重，爰依刑法第59條規定酌減其刑。再者，被告甲○○有事實欄所載之有期徒刑執行完畢紀錄，此有臺灣高等
    法院被告前案紀錄表1 份在卷可稽，是被告甲○○受有期徒
    刑執行完畢後，5 年內再故意犯有期徒刑以上之罪，為累犯
    ，應依刑法第47條第1 項規定，就法定刑罰金部分加重其刑
    ，並先加後減之（至於法定刑為死刑及無期徒刑部分，依刑
    法第64條第1 項及同法第65條第1 項規定不得加重，僅依第
    59條酌減其刑）。本院審酌被告甲○○、己○○有如事實欄
    所載之前科，有臺灣高等法院被告前案紀錄表2 份在卷可稽
    ，素行非佳、犯罪動機、目的及手段，又渠等販賣毒品數量
    尚非甚鉅，與其他販毒集團可輕易獲得厚利之情形相較，本
    案犯罪所生危害尚非重大，惟犯罪後猶飾詞否認販賣毒品犯
    行、難見悔意，及被告甲○○主導販賣事宜，而被告己○○
    為居間聯絡之參與程度等一切情狀，分別量處如主文第一項
    、第二項所示之刑，以資懲儆。
三、按毒品危害防制條例第18條第1 項規定所稱「查獲」之毒品
    ，則係指經有罪判決書事實欄認定與被告犯罪事實有關之毒
    品而言，並不以經扣押者為必要，倘未能證明該毒品業已滅
    失，即應依上開特別規定，諭知沒收並銷燬之（最高法院91
    年度台上字第4076號判決意旨參照）。如附表編號1 所示第
    一級毒品海洛因1 包乃被告二人販售予證人乙○○後方始為
    警查獲，雖非扣押於本案，仍應依毒品危害防制條例第18條
    第1 項前段規定沒收銷燬。又扣案如附表編號7 所示海洛因
    2 包，經送驗為第一級毒品海洛因無訛，亦應依毒品危害防
    制條例第18條第1 項前段之規定沒收銷燬之；至上開海洛因
    外部包裝因包覆毒品，其上顯留有該毒品之殘渣，衡情自難
    與之剝離，當應整體視之為毒品，連同包裝併予宣告沒收銷
    燬之，又鑑驗所耗損之毒品，既已滅失，自無庸宣告沒收銷
    燬。另扣案如附表編號2 所示被告二人販賣第一級毒品所得
    現金1 萬1 千元部分，應依毒品危害防制條例第19條第1項
    諭知沒收。再扣案如附表編號3 所示行動電話1 支（含SIM
    卡），為被告己○○所有，且為本件販賣海洛因所用之物，
    業據證人乙○○於警詢中證述明確（見警卷18頁）；扣案如
    附表編號7 所示空夾鏈袋，亦為被告甲○○所有，預備販賣
    海洛因所用之物，是以均應依刑法第38條第1 項第2 款規定
    沒收之。至扣案如附表編號8 、9 所示之行動電話（均含SI
    M 卡），雖均為被告甲○○所有，然無證據證明為被告己○○與、甲○○本件販賣海洛因所用之物，自不予宣告沒收。
參、無罪部分：
一、公訴意旨另以：被告甲○○明知甲基安非他命在係主管機關
    公告查禁之第二級毒品，不得販賣、持有，竟仍於96年間某
    日，在不詳地點，取得不詳重量第二級毒品甲基安非他命後
    ，除供己施用外，另與被告己○○共同基於販賣第一級毒品
    之犯意聯絡，由被告甲○○持用行動電話門號0000000000號
    、000000 0000 號，被告己○○持用行動電話門號00000000
    00號以聯繫毒品交易事宜，並由被告己○○分別於96年11月
    中旬、同年月23日下午某時許，在高雄縣大寮鄉中庄村某處
    ，均以1 千元之代價，二度販賣數量不明之甲基安非他命予
    被告乙○○施用，因認被告甲○○、己○○涉犯毒品危害防
    制條例第4 條第2 項販賣第二級毒品罪嫌。
二、按犯罪事實應依證據認定之，無證據不得認定其犯罪事實；
    又不能證明被告犯罪者，應諭知無罪之判決，刑事訴訟法第
    154 條第2 項、第301 條第1 項分別定有明文。所謂證據，
    係指足以認定被告確有犯罪行為之積極證據而言，該項證據
    自須適合於被告犯罪事實之認定，始得採為斷罪資料。苟積
    極證據不足為不利於被告事實之認定時，即應為有利於被告
    之認定，更不必有何有利之證據，最高法院29年上字第3105
    號、30年上字第816 號分別著有判例可資參照。本件公訴人
    因認被告甲○○、己○○涉有販賣第二級毒品罪嫌，無非係
    以被告己○○先前於警詢中之陳述，及證人乙○○於警詢所
    為證述，與扣案如附表編號4 、6 所示甲基安非他命等為其
    論據。訊據被告甲○○、己○○堅決否認有何販賣第二級毒
    品罪嫌，被告甲○○辯稱：與乙○○係於96年11月29日第一
    次見面，從未販賣甲基安非他命予乙○○，扣案的甲基安非
    他命一包是供自己施用的云云；被告己○○辯稱：警詢時之
    自白並非真實，並未賣甲基安非他命云云。經查：
  (一)本件被告己○○固於警詢中曾坦承居間聯絡販賣毒品予證人
    乙○○之情，然細繹被告己○○於第一次警詢中乃供稱：乙○○說向我購買毒品三次，每次均一千元代價不實在，他只
    是透過我向甲○○聯絡，由甲○○親自交給他云云，於第二
    次警詢中供稱：乙○○供稱他每次要購買毒品都是透過我與
    甲○○交易毒品是實在云云（分見警卷13頁、16頁背面），
    針對販賣毒品之種類、時間等重要事項均語焉不詳。且證人
    乙○○於第一次警詢中證述：「我是第一次向甲○○買毒品
    （指前開論罪科刑之販賣海洛因部分），之前是透過己○○
    由其經手購得，我向己○○購買三次毒品，每次購買一千元
    」等語；於第二次警詢中證述：「我向己○○購買過毒品二
    次，第一次是於96年11月中旬在高雄縣大寮鄉中庄村某處以
    一千元購買一小包安非他命、96年11月23日下午，在高雄縣
    大寮鄉中庄村某處，以一千元購買一小包安非他命，每次都
    次己○○一個人前往交易。」等語（分見警卷19頁、22頁）
    ，證人乙○○所指證購買安非他命之對象、方式等重要情節
    ，明顯與被告己○○先前之供述不符，是被告己○○先前之
    自白已有明顯瑕疵，自難採信。
  (二)再按犯毒品危害防制條例第4 條第1 項至第4 項、第5 條第
    1 項至第4 項前段、第6 條第1 項至第4 項、第7 條第1 項
    至第4 項、第8 條第1 項至第4 項、第10條或第11條第1 項
    、第2 項之罪，供出毒品來源，因而破獲者，得減輕其刑，
    同條例第17條定有明文，則施用毒品之人，如供出毒品來源
    因而破獲，既得藉以邀求寬典減輕其刑，為擔保其所為不利
    於對向共犯之陳述之真實性，尤應有足以令人確信其陳述為
    真實之補強證據，始得據為不利被告之認定（最高法院95年
    度台上字第4023號判決意旨參照），本件證人乙○○於警詢
    中所為不利被告己○○之證述，尚乏相關補強證據足資推認
    證述內容確屬無訛，難據此為不利被告己○○之認定。而證
    人乙○○並未指證被告甲○○有何販賣甲基安非他命之行為
    ，故其警詢中之證述，亦無從為不利被告甲○○之認定。
  (三)在被告甲○○高雄市○○區○○路59巷1 號12樓租屋處搜索
    扣得如附表編號6 甲基安非他命一包，經送高雄醫學大學附
    設中和紀念醫院檢驗結果為甲基安非他命陽性（驗前淨重30
    . 055 公克，驗後淨重30.353公克），固有該院97年1 月29
    日檢驗報報1 份在卷可證（見偵卷32頁），然證人乙○○並
    未指證被告甲○○有何販賣甲基安非他命之行為，而被告己○○先前之供述又有上開明顯瑕疵，是以被告甲○○持有上
    開超過個人施用合理數量之甲基安非他命，固有可疑，然尚
    難以之佐證被告甲○○有與被告己○○共同販賣甲基安非他
    命予乙○○之行為。又扣案如附表編號4 所示甲基安非他命
     1包，係在被告己○○身上扣得，數量甚微，被告己○○復
    確有施用甲基安非他命，並為法院裁定強制戒治中，有被告
    己○○之尿液檢驗報告，被告全國前案紀錄表各1 份在卷可
    證（見97年度毒偵字第385 號第16頁），是被告己○○辯稱
    附表編號4 所示甲基安非他命一包為供己施用，尚非無據，
    亦難以為不利被告甲○○、己○○之認定。
三、綜前所述，檢察官所述犯罪事實及所憑證據均難證明被告甲○○、己○○另涉有販賣第二級毒品犯行，縱令被告甲○○
    、己○○所辯無從概予採信，然其間有合理懷疑存在，無法
    達到確信其為真實之程度，當不得遽為不利於被告之認定。
    揆諸首揭判例意旨及說明，即應就此部分為被告甲○○、己○○無罪之諭知。
據上論斷，應依刑事訴訟法第299 條第1 項前段、第301 條第1
項，毒品危害防制條例第4 條第1 項、第18條第1 項前段、第19
條第1 項，刑法第11條、第28條、第47條第1 項、第59條，第38
條第1 項第2 款，判決如主文。
本案經檢察官丁○○到庭執行職務。
中    華    民    國    98    年    2     月    25    日
                 刑事第三庭   審判長法  官  黃三友
                                    法  官  何佩陵
                                    法  官  陳億芳
以上正本證明與原本無異。
如不服本判決應於收受送達後10日內向本院提出上訴書狀，並應
敘述具體理由；如未敘述上訴理由者，應於上訴期間屆滿後20日
內向本院補提理由書（均須按他造當事人之人數附繕本）「切勿
逕送上級法院」。
中    華    民    國    98    年    2     月    26    日
                                    書記官  林靜慧
附錄本案論罪科刑法條
毒品危害防制條例第4條第1項
製造、運輸、販賣第一級毒品者，處死刑或無期徒刑；處無期徒
刑者，得併科新臺幣1 千萬元以下罰金。
附表：
┌──┬────────────────────────────┐
│編號│扣押物品名稱、數量                                      │
├──┼────────────────────────────┤
│ 1  │第一級毒品海洛因1 包（淨重1.72公克、空包裝重0.20公克）  │
├──┼────────────────────────────┤
│ 2  │現金新臺幣1 萬1千 元                                    │           │
├──┼────────────────────────────┤
│ 3  │門號0000000000 號之行動電話1 支（含SIM 卡）             │           │
├──┼────────────────────────────┤
│ 4  │第二級毒品甲基安非他命1 包（驗前淨重1.522 公，驗後淨重  │           │
│    │1.52公克 ）                                             │           │
├──┼────────────────────────────┤
│ 5  │第一級毒品海洛因1 包（合計淨重26.86 公克，包裝總重0.96公│           │
│    │克）                                                    │           │
├──┼────────────────────────────┤
│ 6  │第二級毒品甲基安非他命一包（驗前淨重30.055公克，驗後淨重│           │
│    │30.353公克）                                            │           │
├──┼────────────────────────────┤
│ 7  │空夾鏈袋20只                                            │
├──┼────────────────────────────┤
│ 8  │門號0000000000 號行動電話1支（含SIM 卡）                │           │
├──┼────────────────────────────┤
│ 9  │門號0000000000號之手機1 支 （含SIM 卡）                 │           │
└──┴────────────────────────────┘


司法院資訊處製作；財團法人民間司法改革基金會備份。
